【裁判字號】    95,上更(一),197
【裁判日期】    970501
【裁判案由】    偽造文書等
【裁判全文】
臺灣高等法院臺中分院刑事判決     95年度上更(一)字第197號
上  訴  人
即  自訴人  戊○○
代  理  人  吳瑞堯  律師
上  訴  人
即  被  告  丙○○
選任辯護人  徐明珠  律師
            刑建緯  律師
            洪瑞霙  律師
上列上訴人等因被告偽造文書等案件，不服臺灣臺中地方法院90
年度自字第63號中華民國92 年5月12日第一審判決（移送一審併
辦案號：臺灣臺北地方法院檢察署90 年度偵字第11232號），提
起上訴，經判決後由最高法院發回更審（移送三審併辦案號：台
灣台北地方法院檢察署91年度偵字第17647號、92年度偵字第128
03號〈含90年度偵字第11232、11241、11248、21761號，90年度
他字第1114、1432號，91年度他字第3287號，90年度他字第4955
號，90 年度發查字第388、425、542、2239號〉），本院判決如
下：
    主  文
原判決撤銷。
丙○○共同連續行使變造私文書，足以生損害於他人，處有期徒
刑貳年。
    事  實
一、丙○○係臺北縣新店市○○路108號7樓「勤格實業股份有限
    公司」（下稱勤格公司）之董事長，張佩琛則為該公司董事
    ，渠等均明知勤格公司自民國89年起經營狀況不佳，無法負
    擔鉅額借款之情形，竟共同意圖為第三人（勤格公司）不法
    之所有，基於行使變造私文書向他人詐欺之概括犯意聯絡，
    先於89年7月14日至89年7月18日以前之某日，在不詳地點，
    未經「宏霖聯合會計師事務所」會計師徐廷榕之同意，擅自
    將該事務所會計師徐廷榕製作之「勤格公司88年度及87年度
    財務報表暨會計師查核報告書」內之「會計師查核報告書」
    予以變造，其變造方法為將真正之會計師查核報告書正本影
    印為底稿，並將報告書內容第三、四段文字重新以電腦繕打
    後裁剪貼在真正會計師查核報告書影本同段落上，予以影印
    並塗去黏貼處因影印所造成之淺黑痕跡，再加以影印而成。
    其中第三段第二行至第五行原記載內容為：「另民國八十八
    年底之存貨中計有83,845,696元，係勤格實業股份有限公司
    委託大陸廠商加工原料，本會計師無法執行觀察盤點，及民
    國八十七年底之存貨50,682,511元，本會計師亦未能參與並
    觀察其盤點，且亦未能採用其他查核程序，以查核存貨之數
    量及狀況」者，經變造為「另因民國八十七年底之存貨50,6
    82,511元，本會計師未能實際參與盤點，且亦未能採用其他
    查核程序，查核存貨之數量及狀況，但本八十八年底之存貨
    物料83,845,696元及商品42,146,288元，本會計師確實執行
    實際盤點，逕查與帳載存貨之數量全數符合」等字（第三段
    與第四段內容係重新以電腦繕打，此由經變造之會計師查核
    報告書影本第三、四段有多處錯字，及使用之標點符號不同
    ：如記載財「物」（第3段第1行）、影「嚮」（第4段第2行
    ）、「留」量（第4段最後1行）。標點符號部分：逗號為「
    , 」非「，」、句號為「. 」非「。」即知），而共同變造
    成該私文書影本二份，足以生損害於「宏霖聯合會計師事務
    所」及會計師徐廷榕。丙○○、張佩琛共同變造該私文書完
    成後，進而為下列行為：
  (一)於89年7月14日至89年7月18日以前之間某日，由丙○○與張
    佩琛提供變造之「會計師查核報告書」影本一份及其他貸款
    資料，交由不知情之吳宜純持以行使向台東區中小企業銀行
    台北分行（以下簡稱台東企銀）申請貸款，而對該行人員施
    用詐術，欲使該行人員誤以為勤格公司有能力償還借款，而
    同意貸款美金三十萬元，足以生損害於台東企銀、「宏霖聯
    合會計師事務所」及會計師徐廷榕。經該行受理後，指派人
    員於89年7月18日下午2時前往勤格公司履勘，並由勤格公司
    董事長丙○○負責接待。嗣因台東企銀承辦人員察覺相關用
    語有異，乃以電話就該變造之會計師查核報告書影本內容詢
    問徐廷榕會計師，經徐廷榕會計師發現該會計師查核報告書
    影本係經變造而告知台東企銀承辦人員，該行人員始未陷於
    錯誤，嗣台東企銀即以勤格公司之借款申請不符該行規定而
    退件，丙○○與張佩琛之詐欺行為始未得逞。
  (二)丙○○與張佩琛又承上開概括之犯意，於89 年9月間，在勤
    格公司股東戊○○所有位於彰化縣之公司、台中市○區○○
    路一三四之四號一樓同為丙○○擔任董事長之「特錄股份有
    限公司」（下稱特錄公司），以為勤格公司借款名義向戊○○詐借款項，並提示上開同內容之另一份變造之會計師查核
    報告書影本予戊○○，及利用不知情之吳宜純協助說服，而
    使戊○○陷於錯誤，誤認勤格公司資產狀況良好，有能力償
    還借款，遂於89 年9月22日允諾在新台幣（下同）3000萬元
    以內，視勤格公司的需求借款予勤格公司，並自89 年9月25
    日起至89 年9月30日止，陸續將00000000元，匯入丙○○指
    定之勤格公司帳戶（詳如附表編號２至１０所示），而詐欺得
    逞，足以生損害於戊○○、「宏霖聯合會計師事務所」及會
    計師徐廷榕。而戊○○連同89年9月18日200萬元匯款（此部
    分尚無何詐欺取財犯行可言，詳後述），總計匯款00000000
    元，事後勤格公司僅分別於89 年10月9日、10月31日，各償
    還970萬元、0000000元（客票面額0000000元與0000000元差
    額56550部分係利息）予戊○○， 尚餘00000000元迄未償還
    。
二、案經戊○○提起自訴及臺灣臺北地方法院檢察署檢察官移送
    併案。
    理  由
壹、程序方面：
一、按案件由犯罪地或被告住所地、居所地或所在地之法院管轄
    ，刑事訴訟法第5條第1項定有明文，而犯罪地係兼指行為地
    與結果地二者而言。本件被告丙○○之戶籍地雖非在台中縣
    、市，有原審向台北市文山區戶政事務所函查經該所函覆並
    檢附戶籍謄本乙份附卷可參（原審卷(一)第38、39頁），然被
    告丙○○於原審審理時自承：「住台中市○區○○路一三四
    之四號一樓」（原審卷(一)第91頁），足見被告有居住在台中
    市上址之事實，本件由原審法院管轄，並無不當。況自訴人
    所指訴被告所涉犯之詐欺犯行，係以被告在臺中市○區○○
    路一三四之四號一樓之「特錄公司」，代表勤格公司向自訴
    人戊○○借款，並將經變造之會計師查核報告書影本提示予
    戊○○，而行使變造私文書，使戊○○陷於錯誤，誤認勤格
    公司資產狀況良好，有能力償還借款，遂允諾借款予勤格公
    司，並匯款予勤格公司，因認被告有詐欺犯行，就自訴人指
    訴事實觀之，被告係於台中市特錄公司內以經變造之會計師
    查核報告向自訴人行騙，則臺中市應屬本案之行為地，原審
    台灣臺中地方法院自有管轄權，被告上訴意旨仍執陳詞，抗
    辯本件原審無管轄權云云，即非可採。
二、次按偽造文書之直接被害人，固僅限於文書名義人，但行使
    此項文書向人詐財，其被詐財者，應同屬直接被害人，自非
    不得提起自訴，最高法院七十年台上字第一○九一號著有判
    例可資參照。本件自訴人戊○○自訴主張被告以變造之會計
    師查核報告書向其詐財，揆諸首開說明，自訴人應屬直接被
    害人，而得提起自訴。
貳、實體部份：
一、訊據上訴人即被告丙○○否認有何行使變造私文書、詐欺取
    財等犯行，辯稱：伊並未變造會計師查核報告書，也從未在
    特錄公司或其他地方提示會計師查核報告書給戊○○看，本
    件借款全都是吳宜純趁伊出國期間，未徵得伊同意，擅自向
    戊○○借款，伊返國後才知道會計師查核報書被變造及借款
    之事情，因為戊○○的確有將錢匯入勤格公司，勤格公司只
    好陸續還款，另伊並未持變造之會計師查核報告書向台東企
    銀貸款云云。
二、惟查：
（一）被告上開對自訴人戊○○行使變造私文書及詐欺取財之犯
      罪事實，業據自訴人指訴：伊於88年間，經由友人陳頌明
      之介紹，投資購買勤格公司股票，89年9 月間，伊與陳頌
      明到新店去找丙○○，丙○○一直跟伊借錢，剛開始伊沒
      有答應，過幾天，丙○○與勤格公司副董事長丁○○一起
      到伊位於彰化的公司找我，要跟伊借錢，丙○○還拿出勤
      格公司的會計師查核報告書給伊看，但伊沒有當場答應，
      隔二天，丙○○又與吳宜純一起到伊公司找伊，丙○○又
      開口說要借2、3千萬元，丙○○說他大陸存貨有1億2千萬
      元，是經過會計師簽證，丙○○並再度拿出會計師查核報
      告書、西門子訂單給伊看，表示勤格公司前景看好，只是
      一時欠缺現金週轉，當天伊就與丙○○及吳宜純一起到特
      錄公司，丁○○在特錄公司裡面等，因為丙○○及丁○○
      一直說特錄公司、勤格公司體質都不錯，所以伊才同意借
      錢給勤格公司，伊是用匯款方式，總共匯了2千9百34 萬8
      千元，丙○○有開支票、本票做擔保，也有拿勤格公司股
      票做擔保品等語綦詳（ 原審卷(二)第32頁、卷(一)第128頁）
      。核與證人吳宜純證述：伊在89 年4月間，透過友人劉定
      之介紹，認識丙○○，之後就陸續借錢給勤格公司，89年
      9月間，伊與丙○○一起去彰化找戊○○，3個人再一起到
      丙○○位在臺中市○○路的特錄公司，丙○○曾經提到勤
      格公司有存貨1億2千萬元，並提示財務報表及會計師查核
      報告給戊○○看等語相符（原審卷(一)第136、137、卷(二)第
      171頁）。 並有(甲)被告所提於89年10月16日己○○（戊○○的太太）致張佩琛、丙○○，並經簽名確認之傳真即對
      帳明細單（原審卷(一)第103頁）、(乙)張佩琛製單之89年9月
      25日至89年9月30日勤格公司收入傳票（總金額為0000000
      0元）（原審卷(一)第7-13頁）、 (丙)張佩琛開立未書立日期
      之勤格公司支票總金額為3000萬元之六紙（原審卷(一)第16
      頁）、(丁)丙○○開立發票日為89年10月21日之本票四紙（
      原審卷(一)第15頁）及自訴人所提遭變造之會計師查核報告
      書影本、真正之會計師查核報告書影本各一份附卷可稽。
（二）台東企銀向徐廷榕會計師查證，徐廷榕得知該會計師查核
      報告書遭變造後，立即委託余鐘柳律師代為處理終止與勤
      格公司委任關係之相關事宜，雙方於89年10月27日，在臺
      北市○○○路○段十二號五樓之五余鐘柳律師之「祥和法
      律事務所」，簽署終止委任契約書及結算應收帳款，勤格
      公司方面係由丁○○代表到場等情，亦據證人徐廷榕於原
      審證述：伊是宏霖事務所的會計師，該會計師查核報告書
      是伊製作的，伊是因為臺東企銀臺北分行的人打電話給伊
      ，問伊有無確實去盤點勤格公司的存貨，伊感到很訝異，
      因為伊在會計師查核報告書中就這部分是保留的，並沒有
      實際去盤點，所以伊請臺東企銀承辦人員傳真會計師查核
      報告書給伊看，伊才知道被變造了，伊立刻委任余鐘柳律
      師幫忙處理，89年10月27日，伊與丁○○在余鐘柳律師事
      務所簽署終止委任契約書，丙○○當天並未到場，因為伊
      知道丁○○與丙○○很熟，而且在勤格公司負責處理財務
      ，所以當天由她代表勤格公司來簽約等語（見原審卷(二)第
      34至37頁）；及證人余鐘柳於原審證述：「˙˙˙在89年
      8 月下旬，徐會計師拿了二份查核報告書給我，其中壹份
      是正確的，壹份是變造過的，徐會計師請我發律師函給勤
      格公司表示終止契約並催收款項，之後雙方到我事務所簽
      終止委任契約書，勤格公司方面，本來是丙○○要來，但
      當天實際來的是張佩琛，張佩琛到後半個小時，丙○○打
      電話來說他有事不能來」、「˙˙˙當天在我事務所時，
      丙○○打電話給張佩琛，後來電話轉給徐會計師，丙○○
      在電話中表示他有事不能來，授與代理權予張佩琛，所以
      當天即由張佩琛簽署契約書」、「她（指張佩琛）只有一
      直向徐會計師道歉，說造成會計師的不便，當天除了簽署
      終止契約書外，雙方還有清算應收帳款˙˙˙」、「˙˙
      ˙她（指張佩琛）當天在約定時間到，等約半個小時，丙○○未到。我本來以為是丙○○本人來，但後來他打電話
      說有事不能來，叫張佩琛代表簽即可」（見原審卷(二)第13
      3、134頁）等語明確。並有前揭終止委任契約書及證人余
      鐘柳提出之祥和法律事務所89年9月1日89鐘律字第0901號
      律師函、應收帳款明細各乙份附卷可憑（原審卷(一)第19、
      20頁、卷(二)第140-142頁）。
（三）經比較真正之「宏霖聯合會計事務所」會計師徐廷榕所製
      作勤格公司88年度及87年度「財務報表暨會計師查核報告
      書」內之「會計師查核報告書」影本（原審卷(一)第18頁）
      ，與89 年7月間持向台東企銀借款經變造之會計師查核報
      告書影本（原審卷(二)第79頁）及89 年9月間持向戊○○借
      款之變造會計師查核報告書影本（原審卷(一)第6 頁），其
      間差異在會計師查核報告書影本第三段與第四段：(1)真正
      之「會計師查核報告書」影本第三段第二行至第五行記載
      為：「另民國八十八年底之存貨中計有83,845,696元，係
      勤格實業股份有限公司委託大陸廠商加工原料，本會計師
      無法執行觀察盤點，及民國八十七年底之存貨50,682,511
      元，本會計師亦未能參與並觀察其盤點，且亦未能採用其
      他查核程序，以查核存貨之數量及狀況」等內容，遭變造
      為：「另因民國八十七年底之存貨50,682,511元，本會計
      師未能實際參與盤點，且亦未能採用其他查核程序，查核
      存貨之數量及狀況，但本八十八年底之存貨物料83,845,6
      96元及商品42,146,288元，本會計師確實執行實際盤點，
      逕查與帳載存貨之數量全數符合」等內容如變造之會計師
      查核報告書影本所示。(2)經變造之會計師查核報告書影本
      第三、四段有多處錯字，及使用之標點符號不同：如記載
      財「物」（第3段第1行）、影「嚮」（第4段第2行）、「
      留」量（第4段最後1行）。標點符號部分：逗號為「, 」
      非「，」、句號為「. 」非「。」，均與真正之會計師查
      核報告書影本不同。(3)參以原審卷(一)第6 頁之變造報告書
      影本，上方有「勤格實業股份有限公司」、「與正本相符
      」之印文；及證人徐廷榕證述：勤格公司在89 年7月間向
      台東企銀申請貸款只有附會計師查核報告書影本等情。足
      見該變造之會計師查核報告書影本，係將真正之會計師查
      核報告書正本影印為底稿，並將報告書內容第三、四段文
      字重新以電腦繕打後裁剪貼在真正會計師查核報告書影本
      同段落上，予以影印並塗去黏貼處因影印所造成之淺黑痕
      跡，再加以影印而成。至本件「會計師查核報告書」遭變
      造之時間為何時？經查，依證人劉天道於原審所證：伊是
      勤格公司的管理顧問，經常送件到勤格公司，該會計師查
      核報告書是伊於89 年7月14日，親自交給勤格公司等語（
      見原審卷(二)第132 頁）；及證人張佩琛於本院所證：「（
      89年宏霖會計師事務所製作的查核報表何時送到公司？）
      7月中」（本院卷(二)第253頁）；暨依台東區中小企業銀行
      台北分行90年1月9日91北字第4號函示意旨（原審卷(二)第7
      5 頁）可知吳慧貞（即吳宜純，其為不知情，係遭被告利
      用，詳如後述）持該變造會計師查核報告書交台東企銀申
      請貸款之時間，係在89 年7月18日以前等情以觀，足見本
      件會計師查核報告書遭變造之時間應在89 年7月14日至89
      年7月18日以前之某日。
（四）雖被告辯稱：係吳宜純指派丁○○去簽署終止委任契約書
      云云，證人丁○○亦附合其說詞，而稱：是吳宜純派伊去
      與徐廷榕簽約，因為伊跟徐廷榕比較熟，且吳宜純曾向丙○○道歉，叫丙○○放心，說她會負責處理云云，似指該
      會計師查核報告書乃吳宜純所變造。然查：
（１）經原審透過財團法人金融聯合徵信中心查詢勤格公司之董
      監事及經理人名單，顯示該公司之董事長為被告，而丁○○為勤格公司董事之一，有該公司董監事及經理人名單一
      份在卷可參（原審卷(二)第73頁）。又經原審法院函查丁○○之綜合所得稅申報資料，顯示丁○○曾於86年度，自勤
      格公司支領薪資24萬元，自特錄公司支領薪資30萬3千5百
      元；於87年度， 自勤格公司支領薪資2萬元、自特錄公司
      支領薪資50萬元；於88年度，自特錄公司支領薪資48萬元
      ；於89年度，自特錄公司支領薪資60萬元，有財政部臺灣
      省中區國稅局南投縣分局91 年1月16日中區國稅投縣徵字
      第0910000440號函、財政部臺灣省中區國稅局臺中市分局
      91 年1月14日中區國稅中市徵字第0910001228號函暨隨各
      函檢附之綜合所得稅結算申報書、各類所得扣繳暨免扣繳
      憑單等在卷可參（原審卷(二)第99-123頁）。另經原審向臺
      東區中小企業銀行臺北分行調閱勤格公司之貸款申請資料
      ，其中由丁○○自行填寫之個人資料表，經營事業（或職
      業）欄記載其在特錄公司擔任總經理、在勤格公司擔任副
      董，有該行91 年1月9日91北字第4號函及隨函檢附之丁○○個人資料表附卷可佐（原審卷(二)第75、86頁）。由特錄
      公司、勤格公司同為被告擔任董事長，而丁○○分別在該
      二家公司擔任總經理、副董事長之高階職位，並支領該二
      家公司薪資等情研判，丁○○與被告及勤格公司間之關係
      均甚為密切。丁○○於審理中所述：我只是勤格公司掛名
      董事，純粹義務幫忙，從未向勤格公司支領薪資云云，與
      事實即有不合，是其於本件審理中證詞之憑信性，已殊值
      懷疑。
（２）復參諸本件被告丙○○前曾對自訴人戊○○及證人吳宜純
      於另案提起行使變造私文書及背信等罪嫌之告訴程序，業
      經臺灣臺中地方法院檢察署以91 年度偵續字第173號案為
      不起訴處分，其中被告丙○○於該案指訴與本件同一紙「
      會計師查核報告書」係遭吳宜純所變造乙節，經該案調查
      後認定略以：「(一)按會計師查核報告書（俗稱財簽），為
      會計師依會計師簽核財務報表規則，查核公司法人之損益
      表、股東權益變動表、現金流量表等公司重要表冊後出具
      之報告書，為公司經營狀況之指標性報告，在貸款之場合
      ，亦決定貸款銀行貸款意願及貸款額度。苟會計師就公司
      重要資產簽具保留意見，表示會計師就保留意見範圍內之
      公司資產並未實際查核盤點，等於宣示會計師就此範圍內
      之公司資產實況不明，必然影響公司之貸款能力，是公司
      法人每以無保留意見之會計師查核報告書標榜經營實況之
      透明，爭取投資者乃至貸款銀行之信任。(二)詳觀上開會計
      師查核報告書變造前原文載有：『八十八年底之存貨中計
      有八千三百八十四萬五千六百九十六元，係勤格實業股份
      有限公司委託大陸廠商加工原料，本會計師無去執行觀察
      盤點，及民國八十七年底之存貨五千零六十八萬二千五百
      十一元，本會計師亦未能參與並觀察其盤點，且亦未能採
      用其他查核程序，以查核存貨之數量及狀況。』等語，可
      知告訴人（指本件被告丙○○所經營之勤格公司，以下同
      ）公司高達一億三千餘萬之重要資產均經會計師出具保留
      意見，未經實際查核，顯然為不利公司貸款之負面資訊。
      由上推知，有變造上開財簽之動機者，應係與告訴人公司
      貸款成功與否利害相關且有決策權能之人。(三)被告吳宜純
      並無代表公司貸款之權：訊據被告堅決否認主導經營告訴
      人公司業務，經查被告吳宜純並非告訴人公司之董事，且
      未在告訴人公司擔任任何職務等情，有財團法人金融聯合
      徵信中心之查詢資料一紙、勤格實業股份有限公司董事、
      監察人名單等在卷可參，告訴代表人雖舉載有『吳慧貞（
      按即吳宜純）：執行董事』之名片一紙，惟上開名片是否
      確曾由被告吳宜純持用，已有疑問；縱告訴人代表人所言
      為真，被告吳宜純確以執行董事名義參與公司經營事宜，
      其既非登記之董、監事，在貸款等需有權代表公司之負責
      人始得從事之事項上，亦絕無主導之可能性。亦即，被告
      吳宜純在客觀上並無相稱之職務、權限主導上開貸款。(四)
      被告吳宜純並無變造會計師查核報告之動機：被告吳宜純
      既非公司之股東亦非公司之代表人，縱有協助告訴人公司
      借款之舉，亦衡無任何直接、重大之利害關係，何須以變
      造財簽之違法方式協助告訴人公司借得款項？尤其被告吳
      宜純自八十九年五月十九日起至同年十月底止，接續入款
      勤格公司二十七筆，面額合計六千餘萬元，有卷附匯款憑
      證、現金憑證可據（見北檢卷一一二頁以下），苟被告吳
      宜純得知會計師就告訴人公司巨額資產簽具保留意見，應
      無積極投入資金之理，尤無可能更進一步，為告訴人公司
      變造財簽，堪信該財簽在被告吳宜純經手之前，早經他人
      變造。告訴代表人雖堅稱其之前憑簽具保留意見之財簽亦
      可貸得款項，其根本不需偽造財簽，係被告吳宜純誤判情
      勢，以為附保留意見之財簽借不到錢才擅自變造，並舉告
      訴人公司八十四年起之會計師查核報告、相關借款資料為
      證，惟被告吳宜純並非借款有權決策並承擔告訴人公司借
      款成敗責任之人，已如前述，尚難遽以告訴代表人之片面
      臆測，推認必係被告吳宜純變造文書而持以行使。告訴代
      表人雖再指訴：被告吳宜純以告訴人公司名義向台東企銀
      貸款，係為從銀行貸款中獲得好處，先將被告吳宜純『阿
      伯』吳登居名下六筆土地交由鑑價師羅應淵鑑價後，以該
      六筆土地供作貸款擔保，取得土地買賣價款後，要求告訴
      代表人利用貸得款項，再以公告地價買下吳登居之土地六
      筆，而吳登居之土地實際地價較公告地價低，其中差價好
      幾千萬，即為被告吳宜純之獲利。被告吳宜純對此辯稱其
      並不認識鑑價師羅應淵，與吳登居並無血緣關係、不是朋
      友、亦不認識，其只有陪同台東企銀人員去看過上開土地
      ，至於其他之事均不清楚等語。此部分經傳訊鑑價師羅應
      淵具結證述並具狀補稱：其接受該估價案係依據翁林澄交
      辦，以市場比較法作出估價，對被告吳宜純並無印象等語
      ，是除告訴人片面指訴外，亦無任何積極證據顯示被告吳
      宜純有何藉銀行貸款從中取利之動機與行為」等語，有該
      案不起訴處分書乙份在卷足憑（ 本院上訴審卷第265-271
      頁）。足見本件如事實欄所載系爭會計師查核報告書並非
      吳宜純所變造。
（３）又觀諸該不起訴處分意旨，本件被告丙○○雖於該案及本
      件審理中均堅稱：其所經營之勤格公司前曾憑簽具保留意
      見之財簽亦可貸得款項（並稱曾向交通銀行、泛亞銀行、
      第一銀行、台北國際商業銀行、華信銀行、土地銀行、彰
      化銀行等貸得約兩億元供勤格公司使用），其根本不需偽
      造財簽，係被告吳宜純誤判情勢，以為附保留意見之財簽
      借不到錢才擅自變造，並於本案中舉勤格公司八十四年起
      之會計師查核報告為證云云。然查被告丙○○於本案審理
      程序並未提出其所稱得以附保留意見之財簽向上開所舉各
      行庫貸得款項之證據，以供本院查核，此部份之辯解，是
      否屬實？已非無疑，況依金融市場上之徵信法則，各行庫
      於審酌借貸人申貸所附資料時，每有寬嚴不一之情，且各
      行庫對同一借款主體所要求應檢附之申貸資料、應附原本
      或影本？亦常有規定不同之處，是縱認被告上開所辯：曾
      以附保留意見之財簽向上開所舉各行庫貸得款項等語部份
      非虛，然究與被告以所經營勤格公司向台東企銀借貸時，
      該行庫嗣因有要求勤格公司提出會計師查核報告之正本之
      情況不同，且與被告是否持經本件變造之會計師查核報告
      書向自訴人戊○○詐騙借款此等向私人借款狀況有間，尚
      難以之憑為有利被告之認定。
（４）又被告選任辯護人雖為被告辯以：吳宜純前曾於89年7 月
      間，以印製有勤格公司執行董事吳慧貞之名片為名，並持
      經變造之勤格公司會計師查核報告向台東企銀申請貸款，
      復經吳宜純於91年11月28日於原審自承無訛，足見本件系
      爭勤格公司會計師查核報告係吳宜純所變造云云。經查，
      證人吳宜純固曾於原審證稱：「（在勤格公司擔任何職？
      ）˙˙˙發現該公司資金空缺，才在89年6 月中旬幫忙他
      們向銀行作信用額度的貸款」、「（你替勤格公司向那幾
      家銀行做信用貸款？）彰化銀行、土地銀行、台東區中小
      企業銀行」、「（以何身分向上述銀行貸款？）當時勤格
      公司信用不好，丙○○說我的形象比較好，又有實際投資
      公司，就幫我印了勤格公司執行董事的名片，讓我以此身
      分向銀行貸款」、「（貸款時出示那些資料？）勤格公司
      的財務報表、財務簽證、公司執照、公司營業登記證、會
      計師查核報告書」等語（原審卷(二)第第165、166頁），並
      有卷附印製有「勤格實業股份有限公司吳慧貞執行董事」
      之名片影本1紙（原審卷(一)第102頁）在卷可參。惟依同日
      吳宜純於審理中亦陳稱：「（何人與你一起去貸款？）˙
      ˙˙土地銀行部份是我去拜訪銀行經理，土銀的經理帶襄
      理、副理、專員到勤格公司去拜訪被告。台東中小企業銀
      行部份與土地銀行其形相同」、「（何人出示貸款所需資
      料給銀行？）是由張佩琛填寫貸款申請書後，由我與張佩
      琛一起到銀行出示這些貸款資料」、「（資料何來？）是
      丙○○、張佩琛提供的」、「（對台東區中小企業銀行回
      函說明稱「變造之會計師查核報告書係由自稱勤格實業股
      份有限公司財務吳慧貞小姐所提示」有何意見？）我提示
      該份資料時，丙○○、張佩琛都有在場，只不過銀行人員
      比較認得我，所以才函覆說是我提示的」等語（原審卷(二)
      第166、167頁）。參酌台東區中小企業銀行台北分行91年
      1月9日91北字第4號函覆原審所稱：「經查89年7月間係由
      勤格實業股份有限公司財務會計吳慧貞（有名片為證）出
      面與本行洽談借款相關事宜，且本行人員於89 年7月18日
      下午兩點親至現場履勘，當時係由勤格實業股份有限公司
      之董事長丙○○及總經理劉定（有名片為證）兩人負責接
      待，後因該公司之借款申請不符本行規定而遭退件」；及
      該行91 年2月19日（九一）東企北字第28號函覆原審所稱
      ：「就變造之會計師查核報告書係由自稱勤格實業股份有
      限公司財務吳慧貞小姐所提示˙˙˙」等語（原審卷(二)第
      75、129 頁）。復參以上開函文所附勤格公司申請借款時
      提出之「台東區中小企業銀行授信申請書」上，申請人欄
      確蓋用有勤格公司及負責人丙○○之大、小章等情綜合判
      斷，本件被告丙○○所經營之勤格公司於89 年7月間向台
      東企銀台北分行申請信用貸款時，被告丙○○有親自參與
      申請貸款流程之事實。姑不論吳宜純於該申貸案中究係以
      勤格公司「執行董事」或「財務會計」之名義向台東企銀
      台北分行提出相關申貸資料，該等申請貸款資料既蓋用有
      勤格公司大、小章，而吳宜純實際上既非屬勤格公司董事
      或有決定權之人，衡諸事理，當無由吳宜純逕自單獨變造
      本件會計師查核報告書影本，並於申貸資料上蓋用勤格公
      司大、小章後，於被告即勤格公司負責人丙○○不知情狀
      況下向銀行以虛偽資料申請貸款之理，故該次勤格公司向
      台東企銀台北分行貸款事件中所附勤格公司會計師查核報
      告書影本既未能證明係由吳宜純所變造持之向銀行使用，
      被告執此辯稱本件系爭會計師查核報告書影本係吳宜純所
      變造持之向自訴人戊○○詐騙借款予勤格公司乙節，即難
      予採信，其間亦難認有何必然之牽連關係。
（５）再參諸證人徐廷榕證稱：幫勤格公司製作會計師查核報告
      書之過程中，伊從來沒有見過吳宜純，也未曾以電話跟她
      聯絡過（見本院卷(二)第37頁）；及證人劉天道證述：宏霖
      事務所得知會計師查核報告書被變造後，就委任余鐘柳律
      師負責處理相關事宜，伊知道勤格公司的丙○○、丁○○
      曾打電話到宏霖事務所來，伊請他們二人直接跟律師聯繫
      （見本院卷(二)第132、133頁）；暨證人余鐘柳證稱：勤格
      公司方面本來是丙○○本人要來，但簽約當天實際到場的
      是丁○○，丁○○到後約半個小時，丙○○打電話給丁○○，後來電話轉給徐廷榕，丙○○在電話中表示有事不能
      前來，授權丁○○代表簽約，丁○○還不斷向徐廷榕道歉
      ，說造成會計師的不便（見本院卷(二)第133、134頁）等語
      。顯見該會計師查核報告書影本實由被告所變造，與吳宜
      純無關，否則為何均僅由被告及丁○○負責處理善後事宜
      ，且於過程中完全未提及該會計師查核報告書影本係遭吳
      宜純所變造，而未見被告丙○○要求吳宜純出面處理，核
      此顯不符常情，被告辯稱本件系爭會計師查核報告書影本
      為吳宜純所變造云云，顯難採信。
（五）被告丙○○雖又辯稱：「我89年9月25日去大陸，到9月底
      10月初才回台，這一段時間我不在台灣˙˙˙借款之事是
      我回台之後才知道，是回國我才知戊○○借了三千萬元，
      是吳宜純擅自以公司名義借款，並沒有經過我同意事先也
      沒有知會我˙˙˙」（原審卷(一)第93頁）；「89 年9月下
      旬被告均在大陸工廠˙˙˙足見自訴人訴稱被告在特祿公
      司向自訴人詐財，即非屬實」等語（原審卷(一)第99頁），
      並主張自訴人戊○○之配偶所書立之「對帳明細單」（即
      前述之傳真），上載「有『吳』自9/18-9/30止， 借款給
      貴公司明細如下」，足見相關借款與其無關。而經原審透
      過法務部入出境查詢資料查詢被告於89、90年間之入出境
      資料，結果固顯示被告於89年9月25日出境，於89年9月30
      日入境，此段期間人不在國內，有入出境查詢結果一紙在
      卷可考（原審卷(二)第15頁）。惟查，經細核被告丙○○所
      提由自訴人配偶書寫之對帳明細單內容（ 原審卷(一)第103
      頁），其上係記載：「有『  』自9/18- 9/30止，借款給
      貴公司明細如下」，其中「  」字乃「關」字之簡體字，
      被告卻強將此曲解為「有『吳』自9/18-9 /30˙˙˙」，
      其中『吳』即指吳宜純云云，被告此部分辯解，顯屬臨訟
      編纂之詞，不足憑信。況本件自訴人借款對象為勤格公司
      ，惟吳宜純並非勤格公司之董監事或經理人，此有前揭勤
      格公司董監事及經理人名單可憑，吳宜純既未因自訴人借
      款予勤格公司之行為而得以從中獲取利益，何須甘冒風險
      變造會計師查核報告書而代被告向自訴人借款，致己身陷
      變造文書、詐欺取財刑責，被告就此未能提出合理解釋，
      所辯自非可採。再者，被告於原審所提刑事答辯狀內自承
      ：「陸續借款均在89年 9月間，總計00000000元（按：含
      附表編號１之200萬元）」、「嗣後吳宜純在89年10月9日
      返還0000000元，並在89年 9月22日以勤格客票0000000元
      （按：含利息56,550元）交付自訴人，均在89年10月31日
      全部兌現，目前僅欠00000000元」等語（原審卷(一)第99頁
      ）；並於原審供稱：「勤格公司的確有向自訴人借款新台
      幣貳仟玖佰參拾肆萬捌仟元（按：含附表編號１之 200萬
      元）」（原審卷(二)第 193頁）等語。證人張佩琛於本院上
      訴審復證稱：「（勤格公司在89年9月25日到9月30還銀行
      1 千多萬元？）公司資金多，就先把銀行的借款部份還掉
      」等語（本院上訴審卷第 313頁），則被告所經營勤格公
      司顯係由有決定權之人將自訴人所出借之借款用於支付於
      其他銀行貸款之用途上，果若如被告所辯，本件係吳宜純
      擅自變造文件向自訴人詐得借款云云，何以被告不於89年
      9 月底返國後，將自訴人匯入勤格公司帳戶之借款全數或
      所剩餘額一次返還自訴人即可？何以仍有鉅額借款未還？
      被告上開所辯，均不符常情，且依自訴人所提呈自訴人將
      金錢匯入勤格公司帳戶後，由勤格公司張佩琛所開具之收
      入傳票上之記載以觀，自訴人應係將款項均匯入勤格公司
      帳戶，此亦為被告於本院上訴審自承：「（吳宜純是以公
      司的名義去借，還是他私人借的？）˙˙˙借的錢是進入
      勤格公司的帳」、「（是公司借錢所以錢才流入公司？）
      是的」等語（本院上訴審卷第 329頁），足見自訴人確係
      借款予勤格公司，而非任何個人。雖證人張佩琛稱於原審
      證稱：「˙˙˙89年4、5月間就由吳宜純處理公司財務」
      （原審卷(二)第36頁）、被告於本院上訴審稱：「 5月份來
      印章是吳宜純在管」（本院上訴審卷第 328頁）云云。然
      遍查全卷，並無證據可茲證明證人張佩琛及被告上開證供
      確為事實，顯難認定吳宜純自八十九年度五月份起有保管
      勤格公司大、小章或為該公司實際處理財務之情事，而得
      憑以認定吳宜純有被告所稱以變造系爭會計師查核報告書
      後向自訴人詐騙借款後，可以公司名義調度使用資金之情
      ，被告上開辯解及證人張佩琛所為附合之詞，無非臨訟編
      纂，要難採取。末就被告選任辯護人具狀為被告辯稱：89
      年10月21日至同年月25日，自訴人戊○○等人有保管公司
      章及獲得授權管理勤格公司云云，然此部份與本件被告是
      否於同年九月間以變造之會計師查核報告書影本向自訴人
      詐騙借款並無關涉。
（六）自訴人於原審陳稱：「（本件借款係何時？）89年9 月˙
      ˙˙我又借了他將近三千萬元˙˙˙言明三千萬元以內以
      他們的需求開票借給他們」（原審卷(一)第128 頁）等語。
      茲再說明如下：(1)、張佩琛於89年9月26日、27日、28 日
      、29日之勤格公司收入傳票，均僅記載「謝謝、祝安」、
      「收到款項，謝謝、祝安」、「謝謝、收到款項」、「今
      收到款項，謝謝您、祝安」等字樣（原審卷(一)第9-12頁）
      ；然於89年9月30日匯入最後2筆款項，此時戊○○總匯款
      金額已達「00000000元」（接近言定之3000萬時），該日
      勤格公司收入傳票上則記載「謝謝您們的資助，不好意思
      讓貴公司的員工一起忙，感激不盡，只有再努力做好來答
      謝您們，祝安」等字（原審卷(一)第13頁）。由張佩琛於收
      入傳票上記載字樣，可知彼等關於借款確有以3000萬元為
      範圍之約定。(2)、依被告提出之89年10月16日對帳明細單
      （原審卷(一)第103頁）記載「To：袁董&張小姐」、內文記
      載「以上明細確認無誤後，煩請兩位簽回，TK」、該對帳
      明細單下方確有2個日期記載為10/16之簽名，其一為張佩
      琛，另一人則簽英文姓名。可知所指袁董即丙○○，而張
      小姐即張佩琛，而煩請「兩位」簽回，應即要求丙○○與
      張佩琛確認後簽回，該紙對帳明細單既有要求張佩琛簽名
      ，可證被告丙○○確有偕同張佩琛前往自訴人戊○○處借
      款。(3)、又被告先於89年9月18日向戊○○借200萬元之事
      實，為被告所自承（此部分不成立詐欺罪）。而依證人張
      佩琛於原審所述，其係於雙方談好借款金額後開立六張總
      金額為3000萬元之支票，開完之後交給自訴人的太太等語
      （原審卷(二)第36頁），且有該六張支票影本在卷可稽。而
      在此之前自訴人戊○○實際上僅於89年9月18日匯款200萬
      元，然張佩琛如後述卻於89 年9月22日直接簽發六紙面額
      各500萬元之支票（票號AA0000000到AA0000000、AA00000
      00），且支票總額剛好為3000萬元，亦證當時係言定由戊○○於3000萬元範圍內視勤格公司的需求借款予勤格公司
      屬實。(4)、至前述3000萬元借貸金額之言定，並溯及包含
      戊○○89年9月18日借給丙○○之200萬元，此參之張佩琛
      製作之89 年9月25日收入傳票摘要欄記載「補9/18收到的
      款項，楊董匯入華銀北行帳號丙○○」等字樣（見原審卷
      (一)第7頁）即明。另89 年10月16日對帳明細單亦記載「有
      關自9/18-9/30止˙˙˙ 」等語，被告丙○○亦承認傳真
      內容，並供述僅欠00000000元等語。足見自訴人戊○○於
      89年9月18日借予丙○○之第一筆匯款200萬元之金額係包
      含在後來戊○○與丙○○言明之總借款金額3000萬元範圍
      內，所以張佩琛才會在89 年9月25日補寫收入傳票並傳真
      予戊○○供作借款憑證、收據。 (5)、面額0000000元客票
      （詳見調卷之91偵字1227號影卷第576頁）暨面額各500萬
      元支票共六紙之交付日期應為89 年9月22日，除有(甲)傳真
      為據外，且被告亦自承「並在89年9月22日以勤格客票000
      0000元交付自訴人」等語。該客票日期為89年10月31日，
      則89 年9月22日當時戊○○尚難確認一定能拿到支票面額
      之金錢，可見丙○○稱原審卷第103 頁的對帳單關於「附
      表的第一筆200萬元是我借的，138萬元是因為客票超過20
      0萬元，戊○○退給我的」云云（本院上訴審卷第260頁）
      ，即無足採。又，自訴人自始未稱確切之借款日期（泛稱
      89 年9月間），僅丙○○、張佩琛從頭到尾堅稱借款日期
      係89 年9月25日，從而進一步辯稱丙○○當日前往大陸，
      該日借款與丙○○無涉云云。然雙方就3000萬元範圍內借
      款言定日期，應在89 年9月22日交付客票當日，亦即在89
      年9 月25日之前，則自訴人於約定後所匯如附表編號２至
      １０等筆款項，自係本於雙方就3000萬元範圍內借款而陸續
      匯出之款項；丙○○、張佩琛從頭到尾一再堅稱借款日期
      係89年9月25 日，借款係吳宜純擅自以公司名義借款云云
      ，純係臨訟編纂之詞甚明。
（七）勤格公司於89年10月9日有還款970萬元予自訴人：
（１）此部分有被告、自訴人戊○○前開供述，及對帳明細單等
      為據。
（２）雖自訴代理人於本院95年7月7日準備程序改稱：「雙方的
      差距是吳宜純有匯玖佰柒拾萬元給戊○○，並說明這是吳
      宜純在大陸向戊○○借款，在臺灣還錢」（本院卷(一)第31
      頁），並提出89 年10月9日臺灣土地銀行入戶電匯申請書
      （第32頁）為據。證人吳祉瑩（即吳宜純）於本院亦稱：
      「本件一審判被告二年六個月，二審改判壹年六個月，其
      中有一項很關鍵的證據是二審採信被告丙○○的說法說他
      有還九百七十萬元，這是不實在的。我今天所提的庫存零
      件買賣合約書有寫清楚，當時我們因為要匯款要用到帳戶
      ，所以我們請丙○○給我們壹個乾淨的帳戶給我們匯款用
      就是土地銀行的那個帳戶，這個帳戶的錢是我們的，不是
      勤格的錢，入戶的九百七十萬元並不是勤格公司的錢，這
      個帳戶是要配合這個庫存零件買賣合約書來使用，這裡面
      並沒有任何一毛錢是勤格公司的錢˙˙˙」云云（本院卷
      (二)第125頁）。
（３）惟查：依89 年10月9日臺灣土地銀行入戶電匯申請書記載
      ，吳宜純於89年10月9日有匯款970萬元予戊○○。而經本
      院函查，由臺灣土地銀行敦化分行於95 年8月25日以敦存
      字第0950000338號函覆本院所檢送勤格公司關於89年10月
      9 日交易玖佰柒拾萬壹佰壹拾元之土地銀行存摺類取款憑
      條、入戶電匯申請書（見本院卷(一)第59至61頁）觀之，該
      筆970 萬元係由勤格公司在土地銀行所設之000000000000
      帳號內，取款0000000元，再由吳宜純匯款970萬元（另手
      續費60元、應付帳款50元， 合計即為0000000元）給戊○○。
（４）但依勤格公司丙○○與比樂達貿易有限公司陳成蘭於2000
      年10 月6日簽立之「庫存零件買賣合約書」（見原審卷(二)
      第275至277頁），及土地銀行勤格公司存摺（帳號000000
      000000號）封面影本下方記載：「本帳戶歸比樂達貿易有
      限公司（比樂達公司）使用，該帳戶之款項歸比樂達公司
      所有，勤格實業股份有限公司（勤格公司）應將印鑑章及
      比樂達公司並授權比樂達公司使用，未經比樂達公司同意
      ，勤格公司不得變更印鑑章或動用本帳戶之款項（89.10.
      6）」等語，下方並蓋勤格公司與丙○○大小章。 則在89
      年10 月6日比樂達貿易有限公司取得該帳號使用權之後，
      而於89年10月9日自該帳戶所提領之款項0000000元，即非
      勤格公司所擁有之存款。
（５）惟依證人吳宜純於台灣台中地方法院檢察署91年度偵字第
      1227號重利案之91年7月5日刑事答辯狀所陳：「被告（即
      吳宜純）於89 年10月9日將部份錢調回還給楊先生（證物
      13）」（見調卷之該卷影本第353頁）。 而「證物13」即
      89 年10月9日匯款人係吳宜純之臺灣土地銀行入戶電匯申
      請單（見同前調卷第517頁）。 吳宜純並於證物13下方註
      記「10/6簽完買賣合約，若無將帳款有個理清，怎麼會在
      10/9替袁付款還戊○○先生，而丙○○竟口口聲聲說沒付
      款，真是一派無言」等字。及前述勤格公司於89 年10月6
      日與比樂達公司簽立庫存零件買賣合約，並交付該帳戶予
      比樂達公司使用（且依約定該帳戶之款項歸比樂達公司所
      有），且吳宜純於89 年10月9日替勤格公司匯款予戊○○
      ，依其主張，該款項係支付89 年10月6日買賣合約部分價
      金。足見吳宜純自上開土地銀行帳戶內提領屬比樂達貿易
      有限公司所有之款項，原係依「庫存零件買賣合約」要支
      付給勤格公司之款項，但並未直接匯給勤格公司丙○○，
      而是代勤格公司匯給自訴人戊○○，用以清償勤格公司積
      欠自訴人之部分款項，此由上開被告所提之對帳明細單（
      原審卷(一)第103頁）記載「扣掉10/9還款0000000」亦可明
      瞭，亦即勤格公司確有經吳宜純之手，將比樂達貿易有限
      公司應付給勤格公司之970萬元於89年10月9日匯給自訴人
      以清償部分欠款。至吳宜純、自訴代理人於本院審理時否
      認該97 0萬元係勤格公司所清償，其中緣由應係吳宜純事
      後發覺庫存貨物價值甚低，且丙○○一再興訟否認前揭「
      庫存零件買賣合約」之真正（91年度偵續字第173號臺灣
      臺中地方法院檢察署檢察官不起訴處分書，見92上訴字第
      1301號卷第269頁反面、第270頁正面）所致，附予敘明。
（６）上開00000000元借款，勤格公司清償部分為：1.89年10月
      9日970萬元。2.89年10月31日0000000元（ 丙○○交付客
      票面額與0000000元差額56550元部分係預扣利息，見調卷
      之90偵字第1227號影卷第575頁）。 且張佩琛於原審90年
      10月12日訊問時，經詢以卷內支票、本票是誰製作？答稱
      「本票是被告開的，支票是我開的」，支票係與楊先生已
      談好借款金額後當場開六張支票不要填日期，開完之後，
      交給自訴人的太太，而本票是被告在89年10月21日在新店
      勤格公司開的，目的是作為借款的保證，自訴人匯進來的
      錢都是借給勤格公司等語（原審卷(二)第36頁）；又於本院
      上訴審稱：「（四張本票是怎麼回事？）89年10月21日戊○○第一天簽立授權書時候要開立」、「（要誰開立？）
      丙○○」、「（有無看被告簽立？）當時本票是由陳彰盛
      提出空白本票由被告簽立」（本院上訴審卷第311、312頁
      ）等語。被告於89年10月21日簽立本票予戊○○供借款金
      額擔保時，共簽立4紙面額各500萬元本票，本票總金額為
      2000萬元（原審卷(一)第14頁），因當時被告所交付之客票
      其發票日尚未屆至（89年10月31日）。故而彼時勤格公司
      之欠款為00000000元（00000000元-0000000元＝00000000
      元），與本票總額2000萬元相當。是由丙○○於89年10月
      21 日簽發本票之總額觀之，亦可證明該筆970萬元匯款係
      用以清償勤格公司對戊○○之債務無訛。
（八）再事實欄一之(一)所載被告行使變造私文書及詐欺取財未遂
      之犯罪事實，業據證人徐廷榕於原審證稱：「（如何知道
      被偽造會計查核被告書？）是台東企銀台北分行的承辦人
      員打電話給我，問我勤格公司的存貨有無確實去盤點，我
      很訝異，因為我在報告書中就這部分是保留的，並沒有實
      際去盤點，所以我請承辦人員傳真給我看，才知道被偽造
      了」、「（台東企銀為何會有會計師查核報告表？）因為
      勤格公司在89年7、8月間向他們借錢，只有附影本，因為
      向銀行借錢一般都要拿正本，所以他們打電話向我確認」
      、「（作財簽過程中，吳宜純是否請求刪除表留存貨物盤
      點的部分？）我沒有見過吳宜純，也沒有電話聯絡過˙˙
      ˙」（90自字第63號卷(二)第31至38頁）等語甚詳，並經證
      人甲○○於本院審理時證述經辦勤格公司貸款案發現會計
      師查核報告書係經變造之過程等情甚詳（本院卷(三)第93-9
      5頁）。且台東區中小企業銀行台北分行90 年1月9日91北
      字第4號函亦稱：「經查89年7月份係由勤格實業股份有限
      公司財務會計吳惠貞（有名片為證，應為吳慧貞之誤寫）
      出面與本行洽談借款相關事宜，且本行人員於89 年7月18
      日下午兩點親自現場履勘，當時係由勤格實業股份有限公
      司之董事長丙○○˙˙˙負責接待，後因該公司之借款申
      請不符本行規定而遭退件」（原審卷(二)第75頁）。又有台
      東企銀所提供勤格實業股份有限公司當時申請借款之相關
      資料一份在卷可稽。雖該行91 年2月19日91東企北字第28
      號函稱：「就變造之會計師查核報告書係由自稱勤格實業
      股份有限公司財務吳慧貞小姐所提示，本行對該會計師查
      核報告書之真偽係逕向宏霖會計師事務所徐廷榕會計師查
      證，並未向勤格實業股份有限公司查證」（原審卷(二)第12
      9頁）。惟證人吳宜純於原審91 年11月28日訊問時證稱：
      有向台東區中小企業銀行申請貸款，貸款時出示勤格公司
      的會計師查核報告書等資料，惟該等貸款資料是丙○○、
      張佩琛所提供等語。依向財團法人金融聯合徵信中心查詢
      勤格公司董監事及經理人名單可知吳宜純非董監事或經理
      人（見原審卷(二)第73頁），且台東企銀人員於89 年7月18
      日至勤格公司時，由勤格公司董事長丙○○負責接待，另
      依台東企銀提供勤格實業公司當時申請借款之相關資料，
      授信申請書記載連帶保證人為「丙○○、張佩琛」（原審
      卷(二)第77頁）、勤格實業股份有限公司資料表內記載「負
      責人丙○○」，主要股東記載「董事長丙○○」、「董事
      張佩琛」、「董事袁媛芬」，實際經營者記載「董事長丙○○」、「董事張佩琛」，且「擔任本職期間」欄均記載
      「12年」，並僅附張佩琛（記載為勤格公司副董）、丙○○（記載為勤格公司董事長）個人資料表（原審卷(二)第81
      -82頁、第86-87頁），俱見被告與張佩琛在事業經營上長
      期之密切關係，而有共同之利益。茍該貸款案經台東企銀
      核准，與勤格公司毫無關係之吳宜純亦不可能經手貸款款
      項，應堪認吳宜純僅代勤格公司出面申辦貸款案並遞送相
      關資料，該經變造之會計師查核報告書影本確係丙○○、
      張佩琛利用不知情之吳宜純持交台東企銀申請貸款無訛。
（九）本案被告犯罪事證已臻明確，被告所辯係事後卸責之詞，
      不足採信。而如前所述，證人張佩琛對於被告之本件犯行
      ，應係知情並參與，彼此有犯意聯絡及行為分擔，應為共
      同正犯之事實，是其於本案所述關於有利於被告而與事實
      不合部分，係迴護被告並預為自己脫罪之詞，亦不足採信
      。另依證人乙○○於本院審理時所證（本院卷(二)第249-25
      2頁）， 其稱89年徐會計師把查核報告書送到公司時，伊
      只看到封面沒有看到裡面的內容，在台北地檢署作證時，
      伊只是說有看到一個胖胖之人在辦公室修改報表。而一整
      份之公司財務報表暨會計師查核報告書（最外為封面），
      後依序為「目錄」及目錄所載查核報告書、財務報表˙˙
      ˙會計師印鑑證明（封底）（ 範例見本院卷(三)第15-31頁
      ），系爭會計師查核報告書被變造部分係報告內頁之「會
      計師查核報告書」部分，而非財務報表部分，故證人乙○○稱該名胖胖小姐打的模式就類似會計報表的樣子，有借
      方貸方，但是他列印出來的報表與伊製作的會計報表的模
      式是一樣的等語縱然屬實，仍就無法認定該名胖胖之女子
      使用勤格公司電腦打字並列印的資料即為系爭經變造之會
      計師查核報告書，證人乙○○所言不足為有利被告之認定
      。又自訴人之言詞或書面陳述，未經當事人、辯護人於言
      詞辯論終結前聲明異議，視為同意作為證據，經審酌其陳
      述作成時並無不當取供之情形，本院認為以之作為證據，
      應屬適當，依刑事訴訟法第159條之5規定，具有證據能力
      。被告犯行堪以認定，應依法論科。
三、查我國刑法業以中華民國九十四年二月二日總統華總一義字
    第09400014901號令修正公布第1～3、5、10、11、15、16、
    19、25～27、第四章章名、28～31、33～38、40～42、46、
    47、49、51、55、57～59、61～65、67、68、74～80、83～
    90、91-1、93、96、98、99、157、182、220、2 22、225、
    229-1、231、231-1、296-1、297、315-1、315-2、316、34
    1、343條條文；增訂第40-1、75-1條條文；刪除第56、81、
    94、97、267、322、327、331、340、345、350條條文 ；並
    自九十五年七月一日施行。被告行為後，其應適用之相關法
    律已有變更，茲就與本案適用有關之條文，比較說明如下：
（一）法定刑中罰金刑部分：
      刑法第三十三條第五款業經修正公布，修正後刑法第三十
      三條第五款規定「罰金：新臺幣一千元以上，以百元計算
      之」，與修正前刑法第三十三條第五款規定「罰金：（銀
      元）一元以上」不同。比較新舊法結果，以修正前即行為
      時法較有利於被告，故依刑法第二條第一項前段規定，本
      案被告所犯之詐欺罪，其法定刑罰金部分，自應適用行為
      時之法律即修正前刑法第三十三條第五款規定決定其罰金
      部分之法定刑。
（二）法定刑中罰金刑提高標準之新舊法適用：
      被告行為後，刑法施行法第一條之一於九十五年六月十四
      日經以華總一義字第09500085181 號令修正公布增訂。修
      正增訂之刑法施行法第一條之一規定「中華民國九十四年
      一月七日刑法修正施行後（按指九十五年七月一日），刑
      法分則編所定罰金之貨幣單位為新台幣。九十四年一月七
      日刑法修正時，刑法分則編未修正之條文定有罰金刑者，
      自九十四年一月七日刑法修正施行後，就其所定數額提高
      為三十倍。但七十二年六月二十六日到九十四年一月七日
      新增或修正之條文，就其所定數額提高為三倍」。而本件
      被告所犯詐欺罪，其法定刑有罰金刑，於刑法施行法第一
      條之一修正增訂前，其貨幣單位為銀元，罰金刑之提高標
      準應適用罰金罰鍰提高標準條例第一條之規定「依法律應
      處罰金、罰鍰者，就其原定數額得提高為二倍至十倍」，
      而再依現行法規所定貨幣單位折算新臺幣條例第二條規定
      「現行法規所定金額之貨幣單位為圓、銀元或元者，以新
      臺幣元之三倍折算之」，如換算為新台幣，則該條法定刑
      罰金刑部分，與適用刑法施行法第一條之一規定提高為三
      十倍之結果相同。比較新舊法適用之結果，其關於法定刑
      為罰金部分之提高標準，新法並無較有利於被告之情形，
      是依刑法第二條第一項前段規定，本案被告所犯上開之罪
      ，其法定刑罰金提高標準部分，自應適用行為時之法律即
      罰金罰鍰提高標準條例第一條及現行法規所定貨幣單位折
      算新臺幣條例第二條之規定。
（三）刑法第二十八條部分：
      按：九十五年七月一日起施行之刑法第二條第一項規定：
      「行為後法律有變更者，適用行為時之法律。但行為後之
      法律有利於行為人者，適用最有利於行為人之法律。」改
      採「從舊從輕」主義，係規範行為後法律變更所衍生新舊
      法律比較適用之準據法，以適用最有利於行為人之法律為
      原則。準此，法院裁判時已在新法施行之後，如新舊法條
      文之內容有所修正，除其修正係無關乎處罰之輕重或要件
      內容之不同，而僅為其他純文字之修正，非該條所指之法
      律有變更者，依本院最近見解，可毋庸依該規定為新舊法
      之比較，而應依一般法律適用原則，適用裁判時法外，即
      應適用新法第二條第一項之規定，為「從舊從輕」之比較
      。刑法第二十八條原規定：「二人以上共同『實施』犯罪
      之行為者，皆為共同正犯。」新法修正為：「二人以上共
      同『實行』犯罪之行為者，皆為共同正犯。」將舊法之「
      實施」修正為「實行」。原「實施」之概念，包含陰謀、
      預備、著手及實行等階段之行為，修正後僅共同實行犯罪
      行為始成立共同正犯。是新法共同正犯之範圍已有限縮，
      排除陰謀犯、預備犯之共同正犯。新舊法就共同正犯之範
      圍既因此而有變動，自屬犯罪後法律有變更，而非僅屬純
      文字修正，應有新舊法比較適用之問題（最高法院九十六
      年度台上字第九三四號裁判要旨參照）。本案被告不論依
      修正前、後刑法第二十八條規定，均成立共同正犯，新法
      並無較有利於被告，依刑法第二條第一項前段規定，自應
      適用行為時即修正前之刑法第二十八條之規定。
（四）連續犯部分：
      刑法修正之後，原屬連續犯之數個犯罪行為，依新法應數
      罪併罰，比較修正前之規定，可依裁判上一罪論處，顯然
      修正前之規定有利於被告，如仍依修正後之規定，對於被
      告極為不利，從而，解釋上對於刑法第二條之解釋，應包
      括此種影響罪刑加重之規定。本件被告所犯如後述之罪，
      成立連續犯，因其得處徒刑之範圍乃依各該罪之本刑得加
      重至二分之一而已，顯然比依新刑法規定，應將各次行為
      分論併罰之結果為輕，依裁判時之新法第二條第一項比較
      之結果，以修正前刑法較有利於被告，應依修正刪除前刑
      法第五十六條規定，以連續犯論處。
（五）牽連犯部分：
      查被告犯罪後，刑法第五十五條後段關於牽連犯之規定業
      已刪除，是被告犯後法律已有變更，而本件被告於舊法時
      期所犯之詐欺罪、行使變造私文書罪，依新法應各別多次
      論斷之結果（即數罪併罰），其刑度顯較修正前應依刑法
      第五十五條後段之規定以從一重處斷為重，經比較新舊法
      結果，應依刑法第二條第一項之規定，適用有利於被告之
      法律，即適用被告行為時之修正前刑法第五十五條後段牽
      連犯之規定，從一重處斷。
四、論罪部分：
（一）按「文書之影印本或複印本，與抄寫或打字者不同，實係
      原本內容之重複顯現，且其形式、外觀、即一筆一劃，亦
      毫無差異，於吾人社會生活上自可取代原本，被認為具有
      與原本相同之社會機能與信用性（憑信性），故在一般情
      形下皆可適用，而視其為原本制作人直接表示意思之內容
      ，成為原本制作人所作成之文書，自非不得為偽造文書罪
      之客體，故若將原本予以影（複）印後，將原本之部分內
      容竄改，重加影印，其與無制作權人將原本竄改，作另一
      表示意思者無異；即原本之部分內容，以掩蓋、粘貼、重
      疊或其他不正當方法制成影（複）本，使其內容與原本顯
      有差異者，亦與無制作權人將原本竄改，作另一表示意思
      者相同，亦難謂無變造文書之犯行」（最高法院91年度台
      上字第7543號判決意旨參照）。經查，本件被告變造私文
      書之方法，係將真正之會計師查核報告書正本影印為底稿
      ，並將報告書內容第三、四段文字重新以電腦繕打後裁剪
      貼在真正會計師查核報告書影本同段落上，予以影印並塗
      去黏貼處因影印所造成之淺黑痕跡，再加以影印而成，基
      上說明，被告所為自屬變造私文書。
（二）被告變造私文書並持以行使向戊○○詐取財物及向台東企
      銀詐欺未得逞，自分別足以生損害於於戊○○、台東企銀
      、「宏霖聯合會計師事務所」及會計師徐廷榕。是核被告
      所為，係犯刑法第二百十六條、第二百十條之行使變造私
      文書罪、第三百三十九條第一項之詐欺取財罪（戊○○部
      分）、刑法第二百十六條、第二百十條之行使變造私文書
      罪、第三百三十九條第三項、第一項之詐欺取財未遂罪。
      被告變造私文書之低度行為為行使之高度行為所吸收，不
      另論罪。又被告利用不知情之證人吳宜純犯罪，為間接正
      犯。再被告就事實欄一之(二)犯行，其於施用詐術使自訴人
      陷於錯誤而允諾在3000萬元以內，視勤格公司的需求借款
      予勤格公司前多次與自訴人接觸而施用詐術及自訴人在允
      諾後陸續將00000000元，匯入丙○○指定之勤格公司帳戶
      （詳如附表編號２至１０所示），前後所為係於密接時間內
      實施，侵害同一之法益，各行為之獨立性極為薄弱，依一
      般社會健全觀念，在時間差距上，難以強行分開，在刑法
      評價上，以視為數個舉動之接續施行，合為包括之一行為
      予以評價，較為合理，應為接續犯，而為包括之一罪。
（三）被告與證人張佩琛就本案犯行有犯意聯絡、行為分擔，為
      共同正犯。被告就事實欄一之(一)、一之(二)所為犯行，時間
      緊接，犯罪構成要件相同，顯係基於概括犯意為之，均應
      依修正刪除前刑法第五十六條連續犯之規定以一罪論（其
      中詐欺部分應從詐欺取財既遂罪論），並加重其刑。被告
      所犯連續行使變造私文書、連續詐欺取財二罪間，有手段
      目的之關係，為牽連犯，應依刑法第五十五條後段規定，
      從一重之連續行使變造私文書罪處斷。事實欄一之(一)部分
      ，與經自訴之事實欄一之(二)部分間，有連續犯之裁判上一
      罪關係，為起訴效力所及，本院得併予審理。
五、撤銷改判部分：
    原審予被告丙○○論罪科刑，固非無見，然原判決未審酌被
    告於犯後已有返還自訴人部分款項之事實，仍予科處如原判
    決主文所示之刑，顯失輕重；又就為自訴效力所及之事實欄
    一之(一)部分，未予併案審理，亦有未洽。被告上訴意旨否認
    犯罪，及自訴人上訴意旨謂原審量刑過輕，均指謫原判決不
    當，雖無可取。然原判決既有上開可議之處，即屬無可維持
    ，自應由本院將原判決撤銷改判。爰審酌被告以變造之會計
    師查核報告書向自訴人及台東企銀行騙，惡性匪淺，詐欺所
    得高達2734餘萬元，其犯罪所生損害甚鉅，事後猶飾詞圖卸
    ，顯然欠缺悔過之具體表現，然嗣後已返還自訴人部分款項
    ，尚餘00000000元迄今未還等一切情狀，量處如主文第二項
    所示之刑，以示懲儆。
六、自訴意旨另稱：附表編號１部分之款項，亦係被告持經變造
    之會計師查核報告書影本向自訴人施用詐術致自訴人陷於錯
    誤後匯予被告之款項云云。然查，自訴人於原審稱：「（本
    件借款經過為何？）89 年9月初我與陳頌名到新店去找被告
    ，被告就一直想跟我借錢，我一開沒有答應，隔二、三天後
    ，被告打電話給我，說他差了二百萬就要跳票了，他要向我
    調資金，我就心軟借被告了，我是用匯款方式借他」等語，
    足見被告向自訴人貸借該筆200 萬元時，並未行使上開經變
    造之會計師查核報告書影本，以為施詐，此部分尚難認被告
    有何自訴人所指之犯行。此外，復查無其他積極明確之證據
    足以證明被告有此部分犯行，不能證明被告犯罪，惟因此部
    分若成立犯罪，則與經自訴而論罪科刑部分間有一罪之關係
    ，爰不另為無罪之諭知。
參、併案部分：
一、台灣台北地方法院檢察署91 年度偵字第17647號、92年度偵
    字第12803號（含90年度偵字第11232、11241、11248、2176
    1號，90年度他字第1114、1432號，91年度他字第3287號，9
    0年度他字第4955號，90年度發查字第388、425、542、2239
    號）檢察官移送最高法院併辦意旨稱：「丙○○係設於台北
    縣新店市○○路一○八號七樓「勤格實業股份有限公司」（
    下稱勤格公司）董事長，明知勤格公司89年起之營運不佳，
    已陷於無資力且無法負擔鉅額借款之狀況，詎丙○○基於變
    造私文書後進而行使及意圖為自己不法之所有之概括犯意，
    自民國89 年3月間起，連續多次在工商時報、中時晚報、鑫
    報等報刊媒體上，刊登勤格公司營運良好，已接獲大量國外
    訂單，並委託協和證券公司辦理上櫃輔導，預計於90年公開
    上市發行股票，且已購買位於大陸佛山市之榮寶資訊企業有
    限公司（下稱佛山榮寶公司）等不實消息，致被害人王秋明
    等多名投資大眾陷於錯誤，而分別認購勤格公司於89年5 月
    間增資之股票，詎丙○○於取得股款後，未依約發放被害人
    等所認購之股票，並謊稱公司業務繁忙，需自89年11月使發
    發放；丙○○嗣於同年7月14日至同年9月18日間某日，在不
    詳地點，明知勤格公司87年及88年度之存貨，業經「宏霖聯
    合會計師事務所」（下稱宏霖事務所）會計師於所製作之勤
    格公司87、88年度會計師查核報告書上載明「另民國八十八
    年底之存貨中計有八三、八四五、六九六元，係勤格實業股
    份有限公司委託大陸廠商加工原料，本會計師無法執行觀察
    盤點，及民國八十七年底子存貨五○、六八二、五一一元，
    本會計師亦未能參與並觀察其盤點，且亦未能採用其他查核
    程序，以查核存貨之數量及狀況」等語，共隱瞞前揭事實，
    擅自將前揭查核報告書之內容變造為「另因民國八十七年底
    子存貨五○、六八二、五一一元，本會計師未能實際參與盤
    點，且亦未能採用其他查核程序，查核存貨之數量及狀況，
    但本八十八年底之存貨物料八三、八四五、六九六元及商品
    四二、一四六、二八八元，本會計師確實執行實際盤點，經
    查與帳載存貨之數量全數符合」等語後，足生損害於宏霖事
    務所，嗣丙○○復於89 年9月間，分別在勤格公司股東戊○○所有位於彰化縣之公司及台中市○區○○路134之4號1 樓
    同由丙○○擔任董事長之「特錄股份有限公司」（下稱特錄
    公司），持前揭遭變造之會計師查核報告書，向戊○○提示
    借款，並向台東區中小企業銀行台北分行（下稱台東中小企
    銀）申請貸款，致戊○○及台東中小企銀均不疑有他而允諾
    借款予勤格公司，嗣丙○○得款後前即發生跳票，致生損害
    於戊○○及台東中小企業銀行之財產」（見91年度偵字第17
    647號卷第34-37頁）等語。經查：
（一）臺灣臺北地方法院檢察署檢察官移送併案卷宗，其中有關
      被告丙○○行使變造會計師查核報告書影本持向戊○○詐
      欺部分，與自訴事實同一；另被告丙○○行使變造會計師
      查核報告書影本持向台東中小企銀詐欺部分，為自訴效力
      所及，得併予審理。
（二）臺灣臺北地方法院檢察署檢察官其餘移送併案卷宗，包括
      90年度他字第1114號李秉緯告訴丙○○以勤格公司名義虛
      偽募股增資、90 年度發查字第542號王秋明告訴丙○○以
      勤格公司名義虛偽募股增資、90年度他字第1432號陳建銘
      告訴丙○○以勤格公司名義虛偽募股增資（該三案嗣經承
      辦檢察官簽併90年度偵字第11232號）、90年度發查字第3
      88號黃婉玲（乃名義上受害人，實際受害人為其母白心怡
      ）告訴丙○○以勤格公司名義虛偽募股增資（該案嗣經承
      辦檢察官簽併90年度偵字第11248號）、90年度偵字第217
      61號劉中裕、劉明鏞、黃賢治告訴丙○○以勤格公司名義
      虛偽募股增資等案件，因依李秉緯等人所指，被告於上開
      案件係利用刊登報紙廣告方式，向不特定對象虛偽募股增
      資，且李秉緯等人均未提及被告於登報募股過程中，有行
      使任何偽造或變造文件，此與本案被告係行使變造私文書
      （會計師查核報告表），向特定對象（自訴人）虛偽借款
      ，二者犯罪手法顯然有別。況被告如確實有李秉緯等人所
      指犯行，似屬違反證券交易法第20 條第1項「有價證券之
      募集、發行或買賣，不得有虛偽、詐欺或其他足致他人誤
      信之行為」規定，而應依同法第171條第1款規定處罰，與
      本案被告據以論罪科刑之刑法行使變造私文書及詐欺取財
      二罪構成要件、罪名均不相同。上開移送併案部分，與本
      案既無任何裁判上一罪關係，自非本件自訴人自訴效力所
      及，而非本院所得審酌，應檢還由該署檢察官另行依法處
      理，併予敘明。
二、台灣台中地方法院檢察署96 年度偵字第11913號案併辦意旨
    稱：丙○○係勤格公司之董事長，明知勤格公司為於89年12
    月24四日上午10時許在公司內舉行股東會，且陳榮祥、袁媛
    芬及曾亮哲等人亦未於上述時、地出席或參加勤格公司所舉
    辦之任何會議。詎丙○○在未得陳榮祥、袁媛芬及曾亮哲等
    人之同意下，於不詳時、地先偽刻「陳榮祥」之印章後，復
    偽造勤格公司股東會之會議記錄，並在會議記錄上虛偽登載
    ：出席股東計26人（全員出席）代表以發行股數1800萬股，
    主席丙○○，紀錄陳榮祥，討論及決議通過之內容虛偽不實
    記載為：主席提案，本公司因董事、監察人任期將屆滿，重
    新改選董事監察人，並照案通過，選任丙○○、張佩琛、袁
    媛芬、劉紀貞、曾亮哲、陳榮祥六人為董事，特錄股份有限
    公司（代表人：袁志鵬）一人為監察人，並將勤格公司之章
    程修改。又丙○○亦明知於同日下午2 時許未在勤格公司內
    舉行董事會，復偽造勤格公司董事會議決錄，並在會議記錄
    上虛偽登載：出席董事六名（全員出席），主席丙○○，紀
    錄陳榮祥，討論及決議通過之內容虛偽不實記載為：主席提
    案，本公司依章程規定應由六名董事中互選一人為董事長對
    外代表公司，決議選任丙○○一人為董事長。且在勤格公司
    董事會議簽到簿上，偽簽陳榮祥、袁媛芬及曾亮哲等人之署
    名，用以虛偽表示陳榮祥、袁媛芬、曾亮哲等人確實出席該
    董事會。隨後丙○○則檢具上揭內容不實之資料，據以向經
    濟部中部辦公室申請勤格公司之變更登記，致生損害於陳榮
    祥、袁媛芬、曾亮哲及經濟部對於公司管理登記業務之正確
    性等語。經查，併辦意旨係指被告先偽刻「陳榮祥」印章，
    並偽造勤格公司89年12月24日股東會議紀錄、董事會議決錄
    ，且在勤格公司董事會議簽到簿上偽簽陳榮祥等人之署名，
    隨後丙○○並檢具前揭內容不實之資料向經濟部中部辦公室
    申請勤格實業股份有限公司之變更登記。而本案犯罪事實係
    丙○○係分別於89 年7月間持變造之會計師查核報告書影本
    向台東企銀申請貸款（行使變造私文書、詐欺未遂）、89年
    9 月持變造會計師查核報告書影本向戊○○借貸（行使變造
    私文書、詐欺既遂），均係行使變造私文書以達詐欺取財之
    目的，而移送併辦意旨書係於89年12月間行使偽造私文書以
    達向經濟部中部辦公室申請勤格實業股份有限公司之變更登
    記之目的，與本案被告據以論罪科刑之刑法行使變造私文書
    及詐欺取財二罪構成要件、罪名均不相同。是故，移送併案
    部分，與本案既無任何裁判上一罪關係，自非本件自訴人自
    訴效力所及，應退還台灣台中地方法院檢察署由檢察官另為
    適法之處理。
據上論結，應依刑事訴訟法第三百六十九條第一項前段、第三百
六十四條、第三百四十三條、第二百九十九條第一項前段，刑法
第二條第一項前段、第二百十六條、第二百十條、第三百三十九
條第一項、（修正刪除前）第五十六條、（修正前）第二十八條
、（修正前）第五十五條後段，罰金罰鍰提高標準條例第一條前
段，判決如主文。
中    華    民    國    97    年    5     月    1     日
            刑事第四庭    審判長法  官  洪  耀  宗
                                法  官  陳  欣  安
                                法  官  江  德  千
上列正本證明與原本無異。
如不服本判決應於收受送達後十日內向本院提出上訴書狀，其未
敘述上訴之理由者並得於提起上訴後十日內向本院補提理由書 (
均須按他造當事人之人數附繕本)。
                                書記官  吳  麗  琴
中    華    民    國    97    年    5     月    1     日
附錄本案論罪科刑法條：
刑法第二百十六條：
行使第二百十條至第二百十五條之文書者，依偽造、變造文書或
登載不實事項或使登載不實事項之規定處斷。
刑法第二百十條：
偽造、變造私文書，足以生損害於公眾或他人者，處五年以下有
期徒刑。
刑法第三百三十九條第一項：
意圖為自己或第三人不法之所有，以詐術使人將本人或第三人之
物交付者，處五年以下有期徒刑、拘役或科或併科一千元以下罰
金。
附表：
戊○○匯款情形
┌──┬──────────┬────────────────┐
│編號│    日        期    │  金              額（新台幣）  │
├──┼──────────┼────────────────┤
│１  │八十九年九月十八日  │  二百萬元                      │
├──┼──────────┼────────────────┤
│２  │八十九年九月二十五日│  一百三十八萬二千二百元        │
├──┼──────────┼────────────────┤
│３  │八十九年九月二十五日│  四百十萬五千八百元            │
├──┼──────────┼────────────────┤
│４  │八十九年九月二十六日│  二百五十萬元                  │
├──┼──────────┼────────────────┤
│５  │八十九年九月二十七日│  一百萬元                      │
├──┼──────────┼────────────────┤
│６  │八十九年九月二十八日│  二百八十萬元                  │
├──┼──────────┼────────────────┤
│７  │八十九年九月二十八日│  六百二十六萬元                │
├──┼──────────┼────────────────┤
│８  │八十九年九月二十九日│  四百萬元                      │
├──┼──────────┼────────────────┤
│９  │八十九年九月三十日  │  三百八十萬元                  │
├──┼──────────┼────────────────┤
│１０  │八十九年九月三十日  │  一百五十萬元                  │
└──┴───────────────────────────┘


司法院資訊處製作；財團法人民間司法改革基金會備份。
